【裁判字號】    92,台上,587
【裁判日期】    920327
【裁判案由】    返還不當得利
【裁判全文】
最高法院民事裁定                                九十二年度台上字第五八七號
    上  訴  人  甲○○
    訴訟代理人  吳雄仁律師
    被 上訴 人  台灣土地銀行
    法定代理人  林彭郎
    訴訟代理人  羅豐胤律師
                黃幼蘭律師
右當事人間請求返還不當得利事件，上訴人對於中華民國九十二年一月十四日台灣高
等法院台中分院第二審判決（九十一年度上字第三一四號），提起上訴，本院裁定如
左：
    主  文
上訴駁回。
第三審訴訟費用由上訴人負擔。
    理  由
按對於第二審判決上訴，非以其違背法令為理由，不得為之。又提起上訴，上訴狀內
應記載上訴理由，表明原判決所違背之法令及其具體內容，暨依訴訟資料合於該違背
法令之具體事實，民事訴訟法第四百六十七條、第四百七十條第二項定有明文。而依
同法第四百六十八條規定，判決不適用法規或適用不當者，為違背法令；依同法第四
百六十九條規定，判決有該條所列各款情形之一者，為當然違背法令。是當事人提起
上訴，如依民事訴訟法第四百六十八條規定，以第二審判決有不適用法規或適用法規
不當為理由時，其上訴狀或理由書應表明該判決所違背之法令條項，或有關判例、解
釋字號，或成文法以外之習慣或法理等及其具體內容，暨係依何訴訟資料合於該違背
法令之具體事實；如以民事訴訟法第四百六十九條所列各款情形為理由時，其上訴狀
或理由書應表明該判決有合於各該條款規定情形之具體內容，及係依何訴訟資料合於
該違背法令之具體事實。上訴狀或理由書如未依上述方法表明，或其所表明者顯與上
開法條規定不合時，即難認為已合法表明上訴理由，其上訴自非合法。本件上訴人對
第二審判決提起上訴，雖以該判決違背法令為由，惟核其上訴理由狀所載內容，徒就
原審取捨證據、認定事實之職權行使所論斷：被上訴人主張坐落台中市○區○○段一
一五之一、一一五之六、一一五之七、一一五之一二號土地（下稱系爭土地）為伊所
有，上訴人所有門牌同市○村路二○○之六號建物（下稱系爭建物）無權占用系爭土
地面積為五百九十二平方公尺，伊於另件訴請上訴人拆屋還地事件，業經勝訴判決確
定，有土地登記謄本、民事判決、民事裁定可稽，堪認為實在。上訴人辯稱：系爭土
地為國有土地，其租金應依土地申報地價年息百分之五計算，且系爭建物之騎樓部分
為人行道，係專供公眾通行之用，伊並未就騎樓部分之土地獲取利益，無不當得利可
言云云。惟系爭土地為被上訴人所有，有土地登記謄本可稽，且兩造間就系爭土地並
無租賃關係存在；系爭建物之騎樓部分坐落於系爭土地上，該騎樓部分經建蓋高於其
旁之路面，且部分砌牆圍起，並設置間隔平均之鐵欄杆，上訴人陳稱該欄杆之設置係
不讓機車停在騎樓上等語，又系爭建物之屋頂部分，建蓋至騎樓部分土地上方，足認
上訴人仍因占用騎樓部分土地而受有利益，上訴人所辯核無足採。又查系爭土地位於
台中市○村路○○○○路口，鄰近美術館、台中市立文化中心及台中市立向上國民中
學，附近商店、餐廳林立，商業繁榮等事實，且系爭建物出租他人經營台中牛排館，
上訴人每年收取租金高達新台幣（下同）三百二十萬元，為兩造所不爭執，被上訴人
請求依系爭土地之公告地價年息百分之十計算不當得利之金額，尚屬合理。從而，被
上訴人本於不當得利之法律關係，請求上訴人給付自民國八十六年二月十五日起至九
十年五月二十七日止之不當得利二百九十六萬四千九百四十八元及其利息，為有理由
，應予准許等情，指摘為不當，而非表明該判決所違背之法令及其具體內容，暨依訴
訟資料合於該違背法令之具體事實，難認其已合法表明上訴理由。依首揭說明，應認
其上訴為不合法。
據上論結，本件上訴為不合法。依民事訴訟法第四百八十一條、第四百四十四條第一
項、第九十五條、第七十八條，裁定如主文。
中      華      民      國    九十二    年      三      月    二十七    日
                              最高法院民事第七庭
                                  審判長法官  徐  璧  湖
                                        法官  朱  建  男
                                        法官  蘇  達  志
                                        法官  沈  方  維
                                        法官  黃  義  豐
      右正本證明與原本無異
                                              書  記  官
中      華      民      國    九十二    年      四      月      七      日


司法院資訊處製作；財團法人民間司法改革基金會備份。
